# 收购经销商的会计处理方式探讨

提问人：qinyegui 时间：2020-07-20 15:41:00
业务背景
公司是一家服装企业，以前是通过卖断式销售合同将服装卖给经销商。现在企业拟收购经销商，让其成为自己的直营店，加强对其管控。现在公司拟进行IPO。
业务探讨
1 、经销商是独立的法人主体，那么现在收购经销商是否构成了企业合并？是否需要按合并准则的要求进行会计处理？
2 、如果将经销商收购进来，那么原来已经卖给了经销商并确认了存货的服装会再次变成公司的存货。这对IPO是否有影响？

回答人：chenyiwei
1 、收购经销商，按非同一控制下合并处理。需注意收购溢价在合并报表层面的恰当处理，例如可以确认为无形资产——客户资源等，在合理确定的受益年限内摊销。
2 、这种情况下，应关注向“经销商以卖断模式销售商品”和“收购经销商股权”这两者之间是否存在关联，特别是是否存在这样的情况：在确定收购经销商股权的意向后，大量向经销商销售商品（显著超出经销商的正常销量），导致经销商库存大量增加。如果能够合理排除这种情况的，才能说是对IPO不构成重大的实质性障碍。
在确定两者没有关联，属于正常的供应商对经销商销售业务的前提下，购买日重新取得尚未售出的存货应按其在购买日的公允价值进行初始计量，不能冲回前期已确认的收入。